【裁判字號】    97,交訴,101
【裁判日期】    971127
【裁判案由】    公共危險
【裁判全文】
臺灣屏東地方法院刑事判決             97年度交訴字第101號
公  訴  人  臺灣屏東地方法院檢察署檢察官
被      告  甲○○
上列被告因公共危險案件，經檢察官提起公訴（97年度偵字第45
28號），被告於準備程序期日就被訴事實為有罪之陳述，本院合
議庭裁定由受命法官獨任進行簡式審判程序，判決如下：
    主  文
甲○○服用酒類，不能安全駕駛動力交通工具而駕駛，處有期徒
刑月；又駕駛動力交通工具肇事，致人傷而逃逸，處有期徒刑
柒月。應執行有期徒刑玖月。緩刑年，並應向指定之公益團體
、地方自治團體或社區提供肆拾小時之義務勞務，緩刑期間付保
護管束。
    事  實
一、甲○○於民國97年2 月4 日晚間9 時許，在高雄市○○區○
    ○路錢櫃KTV 內飲用洋酒約半瓶後，於5 日凌晨12時30分許
    ，明知其酒意未消，注意力及控制力均已達無法安全駕駛動
    力交通工具之程度，猶不顧參與道路交通公眾之安全，貿然
    駕駛車牌號碼YN-7969 號之自用小客車並搭載其友人鄭義鋒
    離去。嗣於同日凌晨1 時16分許，甲○○駕駛上開車輛沿屏
    東縣竹田鄉臺88線快速道路由西往東方向行駛，行經臺88線
    屏東縣潮州鎮○○路○○道路口時，因酒後注意力與控制力
    均降低，不慎自後追撞前方於該路口暫停紅燈，由乙○○所
    駕駛其上並搭載丙○○、車牌號碼為BN-5656 號之自小客車
    ，致乙○○因此受有頭部外傷疑似腦震盪之傷害（過失傷害
    未據告訴）。詎甲○○於肇事後，竟未停車查看，並採取必
    要之救護措施，仍基於駕車肇事逃逸之犯意，駕駛上開車輛
    逃離事故現場。嗣因乙○○之配偶邱家定當時駕駛另一部汽
    車同行，見狀後駕車追趕，於距肇事現場約500 公尺處將甲
    ○○攔停，警方獲報前往處理，並於同日凌晨1 時57分許，
    對甲○○施以呼氣酒精濃度測試，測得其呼氣酒精濃度達每
    公升0.45毫克，因而查悉上情。
二、案經屏東縣政府警察局潮州分局報請臺灣屏東地方法院檢察
    署檢察官偵查起訴。
    理  由
一、按除被告所犯為死刑、無期徒刑、最輕本刑為3 年以上有期
    徒刑之罪或高等法院管轄第一審案件者外，於法院行準備程
    序進行中，被告先就被訴事實為有罪之陳述時，審判長得告
    知被告簡式審判程序之旨，並聽取當事人、代理人、辯護人
    及輔佐人之意見後，裁定進行簡式審判程序，刑事訴訟法第
    273 條之1 第1 項定有明文，本件被告所為係犯死刑、無期
    徒刑、最輕本刑為3 年以上有期徒刑以外之罪，其於準備程
    序中就被訴事實為有罪之陳述，經法官告知簡式審判程序之
    旨，並聽取公訴人、被告之意見後，本院合議庭乃裁定由受
    命法官獨任進行簡式審判程序，合先敘明。又簡式審判程序
    之證據調查，不受刑事訴訟法第159 條第1 項、第161 條之
    2 、第161 條之3 、第163 條之1 及第164 條至第170 條規
    定之限制，刑事訴訟法第273 條之2 亦定有明文，故本件審
    理依該規定，亦排除嚴格證據調查，併予敘明。
二、事實認定部分：
  (一)上揭事實，業經被告甲○○於警詢、檢察官偵訊及本院審理
    時均坦承不諱（見警卷第3 頁至第6 頁，偵卷第8 頁至第9
    頁，本院卷第13頁反面、第18頁反面至第20頁正面），並與
    證人鄭義鋒、乙○○、丙○○及邱家定於警訊時之證述互核
    相符（以上請見警卷第7 頁第17頁）。另被告經呼氣檢測結
    果，其呼氣酒精濃度達每公升0.45毫克，此有屏東縣警察局
    潮州分局交通事故處理小隊酒精濃度測定值1 紙附卷可稽（
    以上見警卷第18頁、第20頁）。此外，復有刑法第185 條之
    3 案件測試觀察紀錄表報告書1 紙、道路交通事故現場圖1
    紙、道路交通事故調查報告表(一)(二)、照片18張、全民醫院診
    斷證明書1 紙及屏東縣警察局舉發違反道路交通管理事件通
    知單2 紙存卷可佐（以上見警卷第20頁、第22頁至第34頁、
    第37頁、第42頁至第43頁）。是被告上開自白核與事實相符
    ，堪以採信。
  (二)按刑法於88年4 月21日，經總統公布增訂第185 條之3 ，將
    服用酒類不能安全駕駛動力交通工具而駕駛者，亦納入刑事
    處罰之範疇，該條規定並自同年月23日正式施行。犯本條之
    罪係屬抽象危險犯，其立法目的在嚇阻酒後駕車，危害公眾
    安全及防止交通事故之發生，條文中所稱「不能安全駕駛動
    力交通工具」係屬不確定之法律概念，除衡之行為人駕車時
    飲用酒類之程度及血液中酒精含量之多寡外，並應參以行為
    人當時之精神狀態、駕馭車輛之情形及對於交通號誌或指揮
    之遵守能力，以資相佐，斷非徒以飲酒數量作為取決是否成
    罪之唯一標準。否則，個人酒量殊異，偶因特殊情狀致未達
    平日精神狀態者亦所在多有，欲以劃一標準遽為能否安全駕
    車或酒醉之論斷，誠屬難能。惟參考德國、美國之認定標準
    ，駕駛人於呼氣中酒精濃度達每公升0.55亳克以上者，肇事
    率為一般正常人之10倍，認為已達不能安全駕駛之標準，然
    在此標準以下之行為，如輔以其他客觀事實得作為不能安全
    駕駛之判斷時，亦屬之，法務部88年5 月18日法88檢字第00
    1669號函亦採斯旨，此有上開函釋附卷可稽（參本院卷第8
    頁）。據此，呼氣酒精濃度達每公升0.55毫克，係作為判斷
    行為人是否已達不能安全駕駛程度之原則性標準，低於上揭
    數值者，則應依具體個案，衡量行為人駕車時飲用酒類之程
    度，並參考行為人當時受酒精影響之精神狀態、駕駛、操控
    車輛能力等情形，以作為判定行為人是否符合「不能安全駕
    駛」要件之依據。查被告經呼氣檢測結果，其呼氣酒精濃度
    達每公升0.45毫克，且查獲當時，被告已呈語無倫次、多話
    等狀態，此有上開酒精濃度測定值1 紙及刑法第185 條之3
    案件測試觀察紀錄表報告書1 紙在卷可參；又被告亦坦言其
    係因酒後注意力不集中，開車失神才撞上對方。顯見被告於
    案發當時，因受酒精影響，駕車之注意力及控制力已大幅減
    退，故被告呼氣酒測值雖未達每公升0.55毫克，然審諸上開
    情形，其事實上已處於飲酒後不能安全駕駛動力交通工具之
    情況甚明。
  (三)綜上所述，本件事證明確，被告犯行堪以認定，自應依法論
    科。
三、論罪科刑部分：
    核被告所為，係犯刑法第185 條之3 服用酒類不能安全駕駛
    動力交通工具而駕駛罪及刑法第185 條之4 駕駛動力交通工
    具肇事致人傷而逃逸罪。被告所犯上開2 罪，犯意各別，行
    為互殊，應予分論併罰之。爰審酌被告酒醉駕駛，除漠視自
    身安危之外，更枉顧公眾行之安全，於服用酒類後已處於不
    能安全駕駛動力交通工具之狀態下，仍駕駛上開車輛上路，
    因而肇生交通事故以致被害人受傷，且肇事後，竟未下車查
    看、報警或對被害人採取送醫、急救等必要救護行為，自應
    受相當之刑事非難；惟被告犯後坦承犯行，且已與被害人達
    成和解，有屏東縣竹田鄉調解委員會調解書1 紙（見偵卷第
    10頁）存卷可佐，其犯後態度堪稱良好等一切情狀，分別量
    處如主文所示之刑，並定其應執行之刑，以資懲儆。另被告
    未曾受有期徒刑以上刑之宣告，有臺灣高等法院被告前案紀
    錄表1 紙在卷可證，其經此起訴、審判罪刑宣告後，當知所
    警惕，信無再犯之虞，本院綜合各情，認所宣告之刑以暫不
    執行為適當，爰宣告緩刑3 年，以啟自新。又斟酌被告犯罪
    之情節，為促使其日後更重視交通安全，另依刑法第74條第
    2 項第5 款規定，命其向指定之公益團體、地方自治團體或
    社區提供40小時之義務勞務。且依刑法第93條第1 項第2 款
    規定，諭知於緩刑期間付保護管束。
據上論斷，應依刑事訴訟法第273 條之1 第1 項、第299 條第1
項前段，刑法第185 條之3 、第185 條之4 、第51條第5 款、第
74條第1 項第1 款、第2 項第5 款、第93條第1 項第2 款，刑法
施行法第1 條之1 ，判決如主文。
本案經檢察官李侑姿到庭執行職務
中    華    民    國    97    年    11    月    27    日
                  交通法庭    法  官  程士傑
以上正本證明與原本無異。
如不服本判決應於收受判決後10日內向本院提出上訴書狀，並應
敘述具體理由；其未敘述上訴理由者，應於上訴期間屆滿後20日
內向本院補提理由書（均須按他造當事人之人數附繕本）「切勿
逕送上級法院」。
中    華    民    國    97    年    11    月    28    日
                              書記官  孫秀桃
附錄論罪科刑法條：
刑法第185條之3
服用毒品、麻醉藥品、酒類或其他相類之物，不能安全駕駛動力
交通工具而駕駛者，處1 年以下有期徒刑、拘役或科或併科十五
萬元以下罰金。
刑法第185條之4
駕駛動力交通工具肇事，致人死傷而逃逸者，處 6 月以上 5 年
以下有期徒刑。


司法院資訊處製作；財團法人民間司法改革基金會備份。
